【裁判字號】    95,訴,2181
【裁判日期】    950926
【裁判案由】    洗錢防制法等
【裁判全文】
臺灣板橋地方法院刑事判決              95年度訴字第2181號
公  訴  人  臺灣板橋地方法院檢察署檢察官
被      告  Ｂ○○
被      告  子○○
選任辯護人  林大華  律師
            張仁興  律師
被      告  辛○
被      告  庚○○
被      告  辰○○
被      告  黃○○
被      告  Ａ○○
被      告  戊○○
上列被告因洗錢防制法等案件，經檢察官提起公訴（95年度偵字
第2266號），暨聲請移送併案審理（95年度偵字第17935 號），
本院訊問被告為有罪陳述後，改依簡式審判程序審理，並判決如
下：
    主  文
Ｂ○○共同乘他人急迫，貸以金錢，而取得與原本顯不相當之重
利為常業，處有期徒刑壹年肆月。緩刑肆年，緩刑期間付保護管
束。扣案如附表(三)編號所示、附表(四)編
號所示及如附表(五)、(六)所示之物均沒收。
子○○共同乘他人急迫，貸以金錢，而取得與原本顯不相當之重
利為常業，處有期徒刑陸月，如易科罰金，以銀元佰元即新台
幣玖佰元折算壹日。扣案如附表(三)編號
所示、如附表(四)編號所示及如附表(五)、(六)所示之物均沒收。
辛○共同乘他人急迫，貸以金錢，而取得與原本顯不相當之重利
為常業，處有期徒刑肆月，如易科罰金，以銀元佰元即新台幣
玖佰元折算壹日。緩刑貳年。扣案如附表(三)編號
所示、如附表(四)編號所示及如附表(五)、(六)所示之物
均沒收。
辰○○、黃○○共同乘他人急迫，貸以金錢，而取得與原本顯不
相當之重利為常業，均處有期徒刑拾月。均緩刑年，緩刑期間
均保護管束。扣案如附表(三)編號所示、
如附表(四)編號所示及如附表(五)、(六)所示之物均沒收。
庚○○共同乘他人急迫，貸以金錢，而取得與原本顯不相當之重
利為常業，處有期徒刑拾月。緩刑肆年，緩刑期間保護管束。扣
案如附表(三)編號所示、如附表(四)編號
所示及如附表(五)、(六)所示之物均沒收。
Ａ○○幫助常業重利，處有期徒刑月，如易科罰金，以銀元
佰元即新台幣玖佰元折算壹日。緩刑貳年。
戊○○幫助常業重利，累犯，處有期徒刑月，如易科罰金，以
銀元佰元即新台幣玖佰元折算壹日。
    事  實
一、子○○前有重利前科，經本院以93年度簡字第4717號判處拘
    役20日，緩刑2 年，於民國93年12月20日確定，至95年12月
    19日始緩刑期滿確定；Ａ○○前於91年間曾因動產擔保交易
    法案件，經本院以92年度簡字第2625號判處拘役40日確定；
    戊○○有公共危險及恐嚇前科，曾於90年間因過失傷害案件
    ，經本院以89年度交訴字第119 號判處有期徒刑2 月，於90
    年1 月10日確定，而所犯肇事逃逸之公共危險案件，則經臺
    灣高等法院以89年度交上訴字第206 號判決有期徒刑6 月，
    於90年2 月20日確定，上開二罪復經臺灣高等法院以90年度
    聲字第2146號裁定應執行有期徒刑7 月確定，於90年11月15
    日執行完畢。
二、Ｂ○○、子○○基於常業重利、恐嚇、毀損之犯意聯絡，由
    子○○提供客戶名單，而Ｂ○○則出面承租台北縣三重市○○路50巷1 弄5 號7 樓之房屋作為辦公室使用，並在報紙刊
    登載有電話「00000000」號之分類廣告，招攬急迫需用款項
    之不特定人聯絡借貸事宜，而以8 至10日為一期，每期每一
    萬元收取新台幣（下同）1,500 至2,000 元不等之利息，自
    94年6 月起經營地下錢莊業務。另分別自94年6 月、同年6
    月中旬及同年9 月起，均以月薪3 萬元之代價，雇用亦具有
    常業重利、恐嚇、毀損犯意聯絡之黃○○、辰○○、庚○○
    三人，負責聯絡借款人交付所借用款項，及收取利息等事宜
    ，並於借用人屆期未清償之際，即以如附表二所示方式，即
    或以潑灑紅色油漆、柏油，或以牙籤、瞬間膠封填門鎖或車
    輛鑰匙孔等方式，毀損如附表二所示被害人之大門、樓梯間
    、門鎖及車輛電門，致上開物品不堪使用，以迫令借款人償
    還上述高額利息。其間有如附表(一)所示之乙○○等人亟需現
    金，於陷於急迫之際，撥打上開電話借款，Ｂ○○即依情況
    分別以如附表(一)所示利息計算方式，各貸放如附表(一)所示數
    額不等之金錢，並收取如附表(一)所示之高額利息，藉此取得
    與原本顯不相當之重利，並均賴此為生，恃之為常業。而戊○○、Ａ○○則明知Ｂ○○經營上開常業重利業務，竟均基
    於幫助常業重利之犯意，其中戊○○自94年9 月間某日，前
    往台北國際商業銀行重新分行，開設帳號0000000000000 號
    帳戶，於取得存摺、提款卡及密碼後，隨即交付Ｂ○○使用
    ，而Ａ○○則於94年11、12月間，將其所有之中國信託商業
    銀行大安分行帳號000000000000號帳戶及彰化商業銀行雙園
    分行帳號00000000000000號帳戶之存摺、提款卡及密碼，交
    付予Ｂ○○使用，使Ｂ○○得利用上開帳戶收取利息，而幫
    助常業重利。
三、嗣經警於95年1 月19日上午9 時許持搜索票前往上址搜索，
    扣得Ｂ○○所有、如附表(三)編號所示，供
    其經營地下錢莊所用或預備使用之物，及如附表(三)編號
    所示，因本件常業重利犯罪所得之物；並前往子○○住處
    搜索，扣得Ｂ○○所有如附表(四)編號所示供本件經營地
    下錢莊所用之物；又前往辰○○及黃○○之住處搜索，扣得
    辰○○所有、如附表(五)所示供本件常業重利犯罪所用或預備
    使用之物，與黃○○所有、如附表(六)所示供本件常業重利犯
    罪所用或預備使用之物，始循線查知上情。
四、案經臺北縣政府警察局中和分局報告臺灣板橋地方法院檢察
    署檢察官偵查起訴暨移送併案審理。
    理  由
一、訊據被告Ｂ○○、子○○、辛○、庚○○、辰○○、黃○○
    、戊○○、Ａ○○於本院審理中，對於上揭犯罪事實均坦承
    不諱，核與如附表所示被害人於警詢中所述情節相符，並有
    如附表(二)所示證物、監視錄影帶畫面（見95年度偵字第2266
    號卷第256 至270 頁），及監聽譯文、報紙分類廣告（見上
    開卷第109 頁）在卷可查，及本件如附表(三)編號
    所示、如附表(四)編號所示及如附表(五)、(六)
    所示等物扣案可稽，足見被告上開自白與事實相符，自得採
    為認定之依據。本件事證已甚明確，被告等之犯行均堪以認
    定。
二、有關本案之新舊法比較：
  (一)按本件被告行為後，刑法及刑法施行法業於94年2 月2 日經
    總統以華總一義字第09400014901 號令修正公布，並於95年
    7 月1 日施行（下稱「新刑法」，修正前刑法下稱「舊刑法
    」），參酌最高法院95年5 月23日刑事庭第8 次會議決議結
    論，新刑法第2 條第1 項之規定，係規範行為後法律變更所
    生新舊法律比較適用之準據法，於新刑法施行後，應適用新
    刑法第2 條第1 項之規定，為「從舊從輕」之比較。且比較
    時，應就罪刑有關之共犯、未遂犯、連續犯、想像競合犯、
    牽連犯、結合犯以及累犯加重、自首減輕、暨其他法定加減
    原因與加減例等一切情形，綜其全部罪刑之結果，而為比較
    ，再適用有利於行為人之法律處斷，合先敘明。
  (二)次依上述原則綜合比較本件全部罪刑結果，被告行為後：
  修正前刑法第41條第1 項前段規定：「犯最重本刑為五年以
    下有期徒刑以下之刑之罪，而受六個月以下有期徒刑或拘役
    之宣告，因身體、教育、職業、家庭之關係或其他正當事由
    ，執行顯有困難者，得以一元以上三元以下折算一日，易科
    罰金。」，而被告行為時之易科罰金折算標準，依95年7 月
    1 日修正條文施行前罰金罰鍰提高標準條例第2 條前段之規
    定（該條業經總統於95年5 月17日公布刪除，並自95年7 月
    1 日失效），就其原定數額提高為100 倍折算1 日，則被告
    行為時之易科罰金折算標準，應以銀元100 元至300 元折算
    1 日，經折算為新臺幣後，係以新臺幣300 元至900 元折算
    為1 日；惟95年7 月1 日修正條文施行後之刑法第41條第1
    項前段則規定：「犯最重本刑為五年以下有期徒刑以下之刑
    之罪，而受六個月以下有期徒刑或拘役之宣告者，得以新臺
    幣一千元、二千元或三千元折算一日，易科罰金。」，比較
    修正前後之易科罰金折算標準，以舊刑法第41條第1 項前段
    之規定較有利於被告辛○、戊○○、Ａ○○。
  關於罰金刑，刑法分則編各罪所定罰金刑之貨幣單位原為銀
    元，修正前刑法第33條第5 款規定：「罰金：1 元（銀元）
    以上」，而依罰金罰鍰提高標準條例規定，就72年6 月26日
    前修正之刑法部分條文罰金數額提高2 至10倍，其後修正者
    則不提高倍數，並依現行法規所定貨幣單位折算新臺幣條例
    規定，以銀元1 元折算新臺幣3 元。修正後刑法第33條第5
    款規定：「罰金：新臺幣1000元以上，以百元計算之」，刑
    法第33條第5 款所定罰金貨幣單位經修正為新臺幣後，刑法
    分則各罪所定罰金刑之貨幣單位亦應配合修正為新臺幣，為
    使刑法分則編各罪所定罰金之最高數額與刑法修正前趨於一
    致，乃增訂刑法施行法第1 條之1 ：「中華民國94年1 月7
    日刑法修正施行後，刑法分則編所定罰金之貨幣單位為新臺
    幣。94年1 月7 日刑法修正時，刑法分則編未修正之條文定
    有罰金者，自94年1 月7 日刑法修正施行後，就其所定數額
    提高為30倍。但72年6 月26日至94年1 月7 日新增或修正之
    條文，就其所定數額提高為3 倍」。從而，刑法分則編各罪
    所定罰金刑之最高數額，於上開規定修正後並無不同，惟修
    正後刑法第33條第5 款所定罰金刑最低數額，較之修正前提
    高，自以修正前刑法第33條第5 款規定有利於被告。
  又舊刑法第55條係規定：「一行為而觸犯數罪名，或犯一罪
    而其方法或結果之行為犯他罪名者，從一重處斷」；而新刑
    法第55條則規定：「一行為而觸犯數罪名者，從一重處斷。
    但不得科以較輕罪名所定最輕本刑以下之刑」，觀之新刑法
    刪除牽連犯之規定，而應論以數罪，自非有利於被告，而以
    舊刑法第55條後段之規定有利於被告庚○○、辰○○、黃○○等人。
  新刑法第56條之規定業經刪除，亦即新刑法已無連續犯之規
    定。故連續數行為而犯同一罪名，依舊刑法第56條之規定，
    應以一罪論，且得加重其刑；而新刑法已無連續犯之規定可
    資適用，即應將各次犯行以數罪併合處罰。經比較結果，應
    適用舊刑法關於連續犯之規定，對被告較為有利。
  另刑法第28條規定：「二人以上共同實行犯罪之行為，皆為
    正犯」，而舊刑法第28條則規定，「二人以上共同實施犯罪
    之行為，皆為正犯」。依上開條文之立法說明，乃在於修正
    共同正犯之參與類型，以「實行」概念下之共同參與行為始
    足當之，且無礙於共謀共同正犯之成立。就本件被告Ｂ○○
    、子○○、辛○、庚○○、辰○○、黃○○等人成立共同正
    犯參與樣態而言，適用新舊刑法結果並無二致，依新刑法第
    2 條第1 項前段之規定，應適用被告行為時之舊刑法。
  又本件被告戊○○係在有期徒刑執行完畢後5 年內故意再犯
    本件有期徒刑以上之罪，無論依新、舊刑法第47條之規定，
    均應論以累犯，是行為後之法律並未特別有利於被告戊○○
    。
  至刑法第30條雖經修正，然舊刑法第30條係規定：「幫助他
    人實行犯罪行為者，為幫助犯。雖他人不知幫助之情者，亦
    同。幫助犯之處罰，得按正犯之刑減輕之」，而新刑法第30
    條則規定：「幫助他人犯罪者，為從犯。雖他人不知幫助之
    情者，亦同。從犯之處罰，得按正犯之刑減輕之」，僅係將
    幫助犯之規定為法理之明文化，不涉及罪刑實質內容之變更
    ，非屬法律之變更，不生新舊法比較之問題，應就被告Ａ○○、戊○○部分，逕予適用裁判時有效之規範，即新刑法第
    30條之規定。
  另刑法第74條有關緩刑之規定雖亦經修正，惟緩刑之規定，
    並非關於行為可罰性之法律規範，而係屬刑之宣告規範，無
    新刑法第2 條第1 項之適用，其適用關係必須是以案件在裁
    判時為準，並非以行為時為準。是以本件被告犯罪固在前揭
    刑法修正條文施行前，惟本件裁判時係於刑法修正條文施行
    後，自應適用新刑法第74條規定（參照前述最高法院95年第
    8 次刑事庭會議決議），而未涉及法律變更之比較適用，亦
    無刑法第2 條第1 項之適用問題。
  有關緩刑期間付保護管束部分，舊刑法第93條第1 項係規定
    ：「受緩刑之宣告者，在緩刑期內得付保護管束」；而新刑
    法第93條第1 項則規定為：「受緩刑之宣告者，除有下列情
    刑之一，應於緩刑期間付保護管束外，得於緩刑期間付保護
    管束」。本件被告Ｂ○○、辛○、沈蒙皓、辰○○、黃○○
    、Ａ○○等，均無新刑法第93條第1 項各款所列應付保護管
    束之情形，是適用新法並未特別有利於上開被告。
  (三)綜上，本件經綜合觀察全部罪刑比較之結果，依刑法第2 條
    第1 項前段規定，應整體適用舊刑法之規定為有利於被告。
    至本件關於緩刑之宣告，雖適用新刑法第74條之規定，而幫
    助犯部分，亦因不生比較新舊法問題，而適用新刑法第30條
    之規定，均無新刑法第2 條第1 項之適用，是本件之法律適
    用亦無悖於前揭決議意旨所揭示之「罪刑綜合比較原則」及
    「擇用整體性原則」，併此敘明。
  (四)另按新刑法係自95年7 月1 日起施行，在此之前，刑法分別
    編有關罰金刑之貨幣單位係銀元；且依刑法分則編應處罰金
    者，應適用罰金罰鍰提高標準條例第1 條、第4 條之規定，
    亦即應按各該具體條文制定或修正之先後，定其提高之倍數
    。惟刑法施行法增訂第1 條之1 ，於95年6 月14日經總統公
    布，並自同年7 月1 日起施行，該條規定：「中華民國九十
    四年一月七日刑法修正施行後，刑法分則編所定罰金之貨幣
    單位為新臺幣。九十四年一月七日刑法修正時，刑法分則編
    未修正之條文定有罰金者，自九十四年一月七日刑法修正施
    行後，就其所定數額提高為三十倍。但七十二年六月二十六
    日至九十四年一月七日新增或修正之條文，就其所定數額提
    高為三倍」，亦即自95年7 月1 日起，刑法分則編所定罰金
    之貨幣單位，由原來之銀元改為新臺幣；且94年1 月7 日刑
    法修正時，刑法分則編未修正之條文定有罰金者，自95 年7
    月1 日起，有關罰金之數額提高為三十倍。揭櫫刑法施行法
    規範內容，本即包括規範刑法修正條文施行後所產生新舊法
    如何適用之問題，刑法施行法關於準據法有特別規定者，自
    應優先於刑法總則第2 條規定而為適用，而刑法施行法第1
    條之1 既增訂於刑法施行法之規範體系內，並非增訂於刑法
    總則編內，再參照刑法施行法第1 條之1 之立法理由，即修
    正條文說明亦謂「考量新修正之刑法施行後，不再適用『現
    行法規所定貨幣單位折算新臺幣條例』，為使罰金數額趨於
    一致，避免衍生新舊法比較適用問題，以緩和實務適用法律
    之衝擊，爰於不變動罰金數額之前提下，規定第二項如上」
    等語，依該條之立法目的，顯係基於解決新舊法比較適用所
    衍生問題而增訂該條規定以茲適用，則依體系解釋及目的解
    釋，刑法施行法第1 條之1 係新修正刑法第2 條之特別規定
    ，而應優先適用（同此見解者，另參呂潮澤，「新修正刑法
    適用問題之探討」，收錄於法官協會雜誌第八卷第一期，頁
    100） ，本件被告所犯刑法第344 條第1 項之重利罪，該罪
    有罰金刑之處罰，則本件逕適用刑法施行法第1 條之1 之規
    定即可，毋庸依新修正刑法第2 條第1 項之規定，比較刑法
    施行法第1 條之1 及罰金罰鍰提高標準條例第1 條之規定何
    者有利於被告，併此敘明。
三、另按本件被告Ｂ○○、子○○、辛○、庚○○、辰○○、黃
    ○○等人多次從事如附表所示之重利犯行，公訴意旨認係成
    立常業重利一罪，本院審理結果亦認為構成常業重利罪，雖
    新刑法修正後已刪除第345 條常業重利罪之規定，然被告等
    犯罪時間在刑法修正施行前，而當時常業重利罪之法定本刑
    為五年以下有期徒刑，得併科銀元三千元以下罰金，刑法修
    正後，因常業犯已經刪除，則應將被告等所犯如附表所示各
    次重利犯行分論併罰，合併計算其法定最高本刑，較原常業
    犯之法定刑為重，依刑法第2 條第1 項之規定比較結果，應
    適用行為時即舊刑法第345 條論以常業重利一罪為最有利於
    被告。被告Ａ○○、戊○○部分，亦應適用行為時法論以幫
    助常業重利罪，合先敘明。查被告Ｂ○○、子○○、辛○、
    庚○○、辰○○、黃○○等人，乘他人急迫，貸以金錢，而
    取得與原本顯不相當之重利為常業，並以如附表所示手段索
    討債務，核其等所為，均係犯修正前刑法第345 條之常業重
    利罪、刑法第305 條之恐嚇危害安全罪及同法第354 條之毀
    損罪。被告等多次恐嚇及毀損之犯行，均時間緊接，且所犯
    各為構成要件相同之罪，均屬連續犯，應各以一罪論。被告
    Ｂ○○、子○○、辛○、庚○○、辰○○、黃○○所犯上開
    各罪間，有手段目的之牽連關係，應從一重之常業重利罪處
    斷。被告Ｂ○○、子○○、辛○、庚○○、辰○○、黃○○
    等人間，就上開犯行，有犯意聯絡及行為分擔，皆為共同正
    犯。又被告戊○○、Ａ○○提供個人帳戶，供被告Ｂ○○等
    人於從事常業重利犯行時，可資匯入犯罪所得，其所為係犯
    刑法第30條第1 項、修正前刑法第345 條之幫助常業重利罪
    。被告戊○○有如事實欄所敘之前案紀錄之刑之執行狀況，
    有臺灣高等法院被告前案紀錄表一件在卷可查，其於前開有
    期徒刑執行完畢後，5 年內再犯本件有期徒刑以上之罪，為
    累犯，應依刑法第47條之規定加重其刑。又被告戊○○、Ａ
    ○○以幫助之意思，從事構成要件外之行為，乃幫助犯，依
    刑法第30條第2 項規定，被告Ａ○○部分應按正犯之刑減輕
    之，被告戊○○部分則應依刑法第71條第1 項之規定先加後
    減之。公訴意旨雖僅論及如附表(一)編號至之重利犯行，
    惟如附表(一)所示編號至之重利犯行，既與前開起訴論罪
    科刑部分，有實質上一罪關係，自為起訴效力所及，本院自
    得一併加以審究。
四、本院審酌被告子○○前已有重利前科，戊○○則已有公共危
    險等前科，Ｂ○○、辛○、庚○○、辰○○、黃○○並無前
    科，而Ａ○○僅有違反動產擔保交易法前科等素行狀況，及
    被告Ｂ○○、子○○、辛○、庚○○、辰○○、黃○○等，
    均年輕力強卻不知謀取正職，竟趁人急迫圖得重利，並以之
    為常業等犯罪動機、目的、手段，與如附表所示被害人所生
    損害程度，並考量被告Ａ○○、戊○○乃因向被告Ｂ○○借
    款後無力清償，始轉而提供帳戶供其使用，抵減高額利息之
    犯罪動機、目的、手段，並考量被告等犯罪後均坦承犯行之
    態度，及被告戊○○向社會福利團體捐款1,500 元，有捐款
    收據一紙在卷可參，足見已有所悔意等一切情狀，分別量處
    如主文所示之刑，就被告子○○、辛○、Ａ○○、戊○○部
    分諭知如易科罰金之折算標準，以資懲儆。末查，被告Ｂ○○、辛○、庚○○、辰○○、黃○○、Ａ○○前未均曾受有
    期徒刑之宣告，此有臺灣高等法院被告前案紀錄表一件在卷
    可查，而被告Ｂ○○現任職聖多斯企業公司、被告辰○○現
    任職昱華電子有限公司，各有在職證明書一件在卷可查，而
    被告黃○○從事眼鏡行之兼職工作，被告辛○亦任職作業員
    ，亦經其二人於本院審理中供明屬實，堪認被告Ｂ○○、黃
    ○○、辰○○、辛○等生活均已步上正軌，參以被告Ｂ○○
    、辰○○、黃○○各向財團法人佛教慈濟慈善事業基金會捐
    款2,000 元、3,500 元、5,000 元，被告辛○、Ａ○○各向
    台北縣立仁愛之家、財團法人創世社會福利基金會捐款1,00
    0 元等情，亦均有捐款收據在卷可查，足見被告Ｂ○○、黃
    ○○、辰○○、辛○、Ａ○○犯後已有悛悔之意。而被告庚○○雖未捐款，然其亦坦承犯行，且現年僅22歲，正值人生
    精華階段，是被告Ｂ○○、黃○○、辰○○、庚○○、辛○
    、Ａ○○因一時欠缺考慮，致觸犯本件犯行，經此次科刑教
    訓後，應知警惕而無再犯之虞，本院因認前開對被告Ｂ○○
    、黃○○、辰○○、庚○○、辛○、Ａ○○所宣告之刑，以
    暫不執行為適當，就被告辛○、Ａ○○部分宣告緩刑2 年，
    另就被告Ｂ○○、庚○○宣告緩刑4 年、被告黃○○、辰○○宣告緩刑3 年，緩刑期內併付保護管束，以啟自新，並期
    矯正其偏差之價值觀。
五、至扣案如附表(三)編號所示、附表(四)編號
    所示及如附表(五)、(六)所示之物，各為Ｂ○○、辰○○、黃
    ○○所有，供本件經營地下錢莊所用或預備使用之物，而如
    附表(三)編號所示之物，則係被告Ｂ○○所有，因本件
    常業重利犯罪所得之物，均經被告於本院審理中供明在卷屬
    實，分應依刑法第38條第1 項第2 、3 款之規定宣告沒收。
    至扣案之附表(三)編號、至等物，為借款人向被告等所
    經營之地下錢莊借款時所提供之物，或人頭戶所借予被告Ｂ
    ○○使用之物，均非本件被告所有之物，爰不予宣告沒收。
    而如附表(四)編號至及等物，雖為被告子○○所有，然
    並無其他積極證據證明與本件常業重利犯行有何關連，亦不
    予宣告沒收。
六、至公訴意旨認被告戊○○、Ａ○○係涉犯刑法第30條、洗錢
    防制法第9 條第1 項之幫助掩飾因自己重大犯罪所得財物罪
    ，然按洗錢防制法第3 條於95年5 月30日經總統以華總一義
    字第09500075731 號公布修正條文，並於同年7 月1 日施行
    。原第3 條第5 款所定「刑法第三百四十條及第三百四十五
    條之罪」業經刪除，亦即已非屬洗錢防制法第2 條第1 項所
    謂掩飾或隱匿因自己「重大犯罪」所得財物獲財產上利益之
    洗錢行為，而不構成洗錢防制法第9 條第1 項之洗錢罪，是
    被告戊○○、Ａ○○之行為亦不另構成刑法第30條第1 項、
    洗錢防制法第9 條第1 項之幫助洗錢罪。是公訴意旨認被告
    戊○○、Ａ○○幫助他人掩飾自己因常業重利所得財物，而
    該當刑法第30條第1 項、洗錢防制法第9 條第1 項之幫助洗
    錢罪，但因被告行為後，法律已廢止因常業重利所構成之上
    開洗錢罪名，依刑事訴訟法第302 條第4 款規定，本應諭知
    此部分免訴之判決，惟因公訴意旨復認被告此部分所為與其
    另所為之幫助常業重利部分，有想像競合犯之裁判上一罪關
    係，爰不另為免訴之諭知。
七、末按「除被告所犯為死刑、無期徒刑、最輕本刑為三年以上
    有期徒刑之罪或高等法院管轄第一審案件者外，於前條第一
    項程序進行中，被告先就被訴事實為有罪之陳述時，審判長
    得告知被告簡式審判程序之旨，並聽取當事人、代理人、辯
    護人及輔佐人之意見後，裁定進行簡式審判程序」，刑事訴
    訟法第273 條之1 定有明文。查本件被告Ｂ○○、子○○、
    辛○、庚○○、辰○○、黃○○所犯修正前刑法第345 條之
    常業重利罪，及被告戊○○、Ａ○○所犯之幫助常業重利罪
    ，法定本刑並非最輕本刑為三年以上有期徒刑之罪，且被告
    於本院準備程序期日中已就被訴事實為有罪之陳述，經告知
    被告簡式審判程序之旨後，被告、辯護人及公訴人對於本件
    改依簡式審判程序審理亦均表示無意見，是本院即依前揭刑
    事訴訟法規定，裁定本件進行簡式審判程序，附此敘明。
據上論斷，應依刑事訴訟法第273 條之1 第1 項、第299 條第1
項前段，刑法第2 條第1 項前段、第11條前段、第30條第1 項前
段，修正前第345 條、第305 條、第354 條、修正前第55條後段
、修正前56條、修正前第41條第1 項前段、第74條第1 款、第93
條第1 項，修正前罰金罰鍰提高標準條例第2 條，刑法施行法第
1條 之1 ，判決如主文。
本案經檢察官丑○○到庭執行職務。
中    華    民    國    95    年    9     月    26    日
                  刑事第十四庭  法  官  汪怡君
上列正本證明與原本無異。
如不服本判決，應於送達後十日內向本院提出上訴狀。
                                書記官  李郁禎
中    華    民    國    95    年    9     月    26    日
附表(一)：
  ┌──┬────┬──────┬─────┬───────┬─────┐
  │編號│被害人  │?借貸日期  │ 借貸本金 │ 計息方式     │證??物  │
  │    │        │            │（新台幣）│（新台幣）    │          │
  ├──┼────┼──────┼─────┼───────┼─────┤
  │  │乙○○  │94年1月10日 │20,000元  │利息以每1 萬元│乙○○於警│
  │    │        │            │          │本金、10日1,50│詢中之指述│
  │    │        │            │          │0 元計算，於借│（見95年聲│
  │    │        │            │          │款時預扣利息3,│拘字第24號│
  │    │        │            │          │000 元（起訴書│卷第96頁以│
  │    │        │            │          │誤載利息為15,0│下）      │
  │    │        │            │          │00元）及手續費│          │
  │    │        │            │          │500 元。      │          │
  ├──┼────┼──────┼─────┼───────┼─────┤
  │  │戌○○  │94年3月8日  │10,000元  │利息以每1 萬元│戌○○於警│
  │    │        │            │          │本金、8 日1,50│詢中之指述│
  │    │        │            │          │0 元計算，於借│（見95年偵│
  │    │        │            │          │款時預扣利息1,│字第2266號│
  │    │        │            │          │500 元（起訴書│卷第13頁以│
  │    │        │            │          │誤載利息為15,0│下）、匯款│
  │    │        │            │          │00元）及手續費│單4 紙（見│
  │    │        │            │          │500 元。      │上開卷第10│
  │    │        │            │          │              │0 至102 頁│
  │    │        │            │          │              │）        │
  ├──┼────┼──────┼─────┼───────┼─────┤
  │  │Ｃ○○  │94年3月8日  │10,000元  │計息方式同上，│Ｃ○○警詢│
  │    │        │            │          │於借款時預扣利│中之指述（│
  │    │        │            │          │息2,000 元（起│見95年聲拘│
  │    │        │            │          │訴書誤載利息為│字第24號卷│
  │    │        │            │          │12,000元）及手│第130 頁以│
  │    │        │            │          │續費1,000元。 │下）      │
  ├──┼────┼──────┼─────┼───────┼─────┤
  │  │天○○  │94年12月1日 │20,000元  │利息以每1 萬元│天○○警詢│
  │    │        │            │          │本金、10日2,00│中之指述（│
  │    │        │            │          │0 元計算，於借│見本院卷附│
  │    │        │            │          │款時預扣4,000 │刑事警察局│
  │    │        │            │          │元利息及手續費│被害人筆錄│
  │    │        │            │          │1,000元。     │第23頁以下│
  │    │        │            │          │              │）        │
  ├──┼────┼──────┼─────┼───────┼─────┤
  │  │地○○  │95年1月7日  │30,000元  │計息方式同上，│地○○警詢│
  │    │        │            │          │於借款時預扣利│中之指述（│
  │    │        │            │          │息6,000 元。  │見本院卷附│
  │    │        │            │          │              │刑事警察局│
  │    │        │            │          │              │被害人筆錄│
  │    │        │            │          │              │第25頁以下│
  │    │        │            │          │              │）        │
  └──┴────┴──────┴─────┴───────┴─────┘
附表(二)
  ┌──┬────┬─────┬──────┬───────┬─────┐
  │編號│被害人  │時??間  │ 地  ??點 │?被害事實    │證??物  │
  ├──┼────┼─────┼──────┼───────┼─────┤
  │1.  │戌○○  │94年5 月30│台北市○○路│該址大門遭噴漆│戌○○於警│
  │    │        │日凌晨3 時│3 段225 巷6 │及潑灑柏油，門│詢中之指述│
  │    │        │許        │號4樓       │鎖並遭快乾膠注│（見95年偵│
  │    │        │          │            │入而毀損。    │字第2266號│
  │    │        │          │            │              │卷第13頁以│
  │    │        │          │            │              │下）      │
  ├──┼────┼─────┼──────┼───────┼─────┤
  │2.  │丁○○  │同上      │台北市○○路│其住處窗戶遭噴│丁○○於警│
  │    │        │          │3 段225 巷8 │漆，及停放該處│詢中之指述│
  │    │        │          │號1樓       │1 樓之CA-1345 │（見上開卷│
  │    │        │          │            │號自小客車遭噴│第19頁以下│
  │    │        │          │            │漆。          │）        │
  ├──┼────┼─────┼──────┼───────┼─────┤
  │3.  │己○○  │同上      │台北市○○路│其停放在住家1 │己○○於警│
  │    │        │          │3 段225 巷6 │樓之CU-4672 號│詢中之指述│
  │    │        │          │號2樓       │自小客車及DVK-│（見上開卷│
  │    │        │          │            │590 號機車遭噴│第15頁以下│
  │    │        │          │            │漆，大門並張貼│）        │
  │    │        │          │            │「速與劉先生聯│          │
  │    │        │          │            │絡，否則後果自│          │
  │    │        │          │            │行負責。      │          │
  ├──┼────┼─────┼──────┼───────┼─────┤
  │4.  │吳盈坤  │同上      │台北市民族西│其停放在該址1 │吳盈坤於警│
  │    │        │          │路187巷35號 │樓之2632-DL 號│詢中之指述│
  │    │        │          │            │、CY-3811 號自│（見上開卷│
  │    │        │          │            │小客車遭潑灑油│第17頁以下│
  │    │        │          │            │漆。          │）        │
  │    │        │          │            │              │          │
  ├──┼────┼─────┼──────┼───────┼─────┤
  │5.  │宇○○、│94年7 月4 │台北縣中和市│該址大門及1 至│宇○○、陳│
  │    │酉○○  │日凌晨4時 │民享街35巷12│3 樓之樓梯間遭│澤川於警詢│
  │    │        │許（起訴書│號3樓       │噴漆並潑灑柏油│中之指述（│
  │    │        │誤載為94年│            │，留下紙條：「│見95年偵字│
  │    │        │8月8日）  │            │速與本公司林先│第2266號卷│
  │    │        │          │            │生聯絡，否則後│第211 頁以│
  │    │        │          │            │果自行負責」等│下、第219 │
  │    │        │          │            │語。          │頁以下），│
  │    │        │          │            │              │及字條1 紙│
  │    │        │          │            │              │（見上開卷│
  │    │        │          │            │              │第235 頁）│
  │    │        │          │            │              │、照片2 張│
  │    │        │          │            │              │（見上開卷│
  │    │        │          │            │              │第250頁） │
  ├──┼────┼─────┼──────┼───────┼─────┤
  │6.  │甲○○○│94年8 月8 │台北縣中和市│其停放在住家1 │甲○○○於│
  │    │        │日凌晨2 時│民享街35巷16│樓之車號FE8-69│警詢中之指│
  │    │        │30分許    │之2號3樓    │2 、CLR-307 、│述（見上開│
  │    │        │          │            │DZF-119 、SN6-│卷第223 頁│
  │    │        │          │            │710 號機車，遭│以下）、照│
  │    │        │          │            │以潑灑瀝青之方│片2 張（見│
  │    │        │          │            │式毀損。      │上開卷第  │
  │    │        │          │            │              │255頁）   │
  ├──┼────┼─────┼──────┼───────┼─────┤
  │7.  │午○○  │同上      │台北縣中和市│其住家大門遭噴│午○○於警│
  │    │        │          │民享街35巷14│漆，並潑灑瀝青│詢中之指述│
  │    │        │          │之2 號      │。            │（見上開卷│
  │    │        │          │            │              │第225 頁以│
  │    │        │          │            │              │下）、照片│
  │    │        │          │            │              │3 張（見上│
  │    │        │          │            │              │開卷第251 │
  │    │        │          │            │              │至252頁） │
  ├──┼────┼─────┼──────┼───────┼─────┤
  │8.  │癸○○  │同上      │台北縣中和市│其停放在住家1 │癸○○於警│
  │    │        │          │民享街35巷10│樓之車號AYU-57│詢中之指述│
  │    │        │          │之2號       │1 號機車遭潑灑│（見上開卷│
  │    │        │          │            │瀝青毀損。    │第227 頁以│
  │    │        │          │            │              │下）、照片│
  │    │        │          │            │              │2 張（見上│
  │    │        │          │            │              │開卷第244 │
  │    │        │          │            │              │頁）      │
  ├──┼────┼─────┼──────┼───────┼─────┤
  │9.  │亥○○  │同上      │台北縣中和市│住家大門遭噴漆│亥○○於警│
  │    │        │          │民享街35巷12│、傾倒瀝青，大│詢中所為指│
  │    │        │          │號          │門鑰匙孔遭填充│述（見上開│
  │    │        │          │            │瞬間劑及牙籤而│卷第229 頁│
  │    │        │          │            │毀損。        │以下）、照│
  │    │        │          │            │              │片5 張（見│
  │    │        │          │            │              │上開卷第24│
  │    │        │          │            │              │5 至246 頁│
  │    │        │          │            │              │、第248 頁│
  │    │        │          │            │              │）        │
  ├──┼────┼─────┼──────┼───────┼─────┤
  │11.  │未○○  │同上      │台北縣中和市│大門遭噴漆，鑰│未○○於警│
  │    │        │          │民享街35巷11│匙孔遭填充瞬間│詢中所為指│
  │    │        │          │號          │劑及牙籤而毀損│述（見上開│
  │    │        │          │            │。            │卷第233 頁│
  │    │        │          │            │              │以下）、照│
  │    │        │          │            │              │片2 張（見│
  │    │        │          │            │              │上開卷第24│
  │    │        │          │            │              │3頁）     │
  ├──┼────┼─────┼──────┼───────┼─────┤
  │12.  │宙○○  │同上      │台北縣中和市│其該址之工廠鐵│宙○○於警│
  │    │        │          │民享街35巷7 │門遭噴漆，且門│詢中所為指│
  │    │        │          │號          │鎖遭填充瞬間劑│述（見上開│
  │    │        │          │            │及牙籤而毀損。│卷第231 頁│
  │    │        │          │            │              │以下）、照│
  │    │        │          │            │              │片4 張（見│
  │    │        │          │            │              │上開卷第24│
  │    │        │          │            │              │7 、249 頁│
  │    │        │          │            │              │）        │
  ├──┼────┼─────┼──────┼───────┼─────┤
  │13.  │卯○○  │94年7 月中│台北縣新莊市│該址大門遭噴漆│卯○○於警│
  │    │        │旬某日    │五工一路80巷│、潑灑瀝青，門│詢中所指述│
  │    │        │          │6號2樓      │鎖遭破壞      │（見上開卷│
  │    │        │          │            │              │第287 頁以│
  │    │        │          │            │              │下）      │
  ├──┼────┼─────┼──────┼───────┼─────┤
  │14.  │Ｄ○○  │(一)94年11月│同上址      │(一)該址大樓樓梯│Ｄ○○於警│
  │    │        │11 日 凌晨│            │間遭潑灑瀝青，│詢中之指述│
  │    │        │3 時許、(二)│            │且停放在該大樓│（見95偵字│
  │    │        │同年月19日│            │前之機車鑰匙孔│第2266號卷│
  │    │        │下午13時30│            │遭以牙籤插入，│第1 頁）、│
  │    │        │分許（起訴│            │並注入快乾膠而│照片12張（│
  │    │        │書誤載為凌│            │毀損。(二)該址大│見上開卷第│
  │    │        │晨）      │            │樓樓梯間遭潑灑│4 至8 頁）│
  │    │        │          │            │油漆。        │，監視錄影│
  │    │        │          │            │              │帶照片6 張│
  │    │        │          │            │              │（見上開卷│
  │    │        │          │            │              │第9 至11頁│
  │    │        │          │            │              │）        │
  ├──┼────┼─────┼──────┼───────┼─────┤
  │15.  │巳○○  │94年8 月上│台北縣泰山鄉│大門門鎖遭破壞│巳○○於警│
  │    │        │旬某日    │明志路1 段18│、該址家具遭破│詢中之指述│
  │    │        │          │3 號4樓     │壞            │（見上開卷│
  │    │        │          │            │              │第272 頁）│
  │    │        │          │            │              │、照片12張│
  │    │        │          │            │              │（見上開卷│
  │    │        │          │            │              │第274 至  │
  │    │        │          │            │              │279 頁）  │
  ├──┼────┼─────┼──────┼───────┼─────┤
  │16.  │乙○○  │94年8 月2 │台北縣板橋市│該址大門遭破壞│乙○○於警│
  │    │        │日某時    │大觀路2 段26│，並遭噴漆及潑│詢中所為指│
  │    │        │          │5 巷124號   │灑瀝青        │述（見上開│
  │    │        │          │            │              │卷第281 頁│
  │    │        │          │            │              │）        │
  ├──┼────┼─────┼──────┼───────┼─────┤
  │17.  │Ｃ○○  │94年9 月5 │台北市○○路│該址大門鑰匙孔│Ｃ○○於警│
  │    │        │日上午10時│1 段137 巷10│遭插入牙籤並注│詢中之指述│
  │    │        │許        │弄10號2樓   │入快乾膠而毀損│（見95年偵│
  │    │        │          │            │。並留有字條「│字第2266號│
  │    │        │          │            │速與陳先生聯絡│卷第26頁以│
  │    │        │          │            │，否則後果自行│下）、字條│
  │    │        │          │            │負責」等語。  │1 張（見上│
  │    │        │          │            │              │開卷第29頁│
  │    │        │          │            │              │）        │
  ├──┼────┼─────┼──────┼───────┼─────┤
  │18.  │壬○○  │於94年9 月│上址        │該址大門鑰匙孔│壬○○於警│
  │    │        │7 日下午  │            │遭插入牙籤並注│詢中之指述│
  │    │        │          │            │入快乾膠而毀損│（見上開卷│
  │    │        │          │            │。            │第24頁以下│
  │    │        │          │            │              │）、照片4 │
  │    │        │          │            │              │張（見上開│
  │    │        │          │            │              │卷第30至31│
  │    │        │          │            │              │頁）      │
  ├──┼────┼─────┼──────┼───────┼─────┤
  │19.  │寅○○  │94年9 月22│台北縣三重市│該址樓梯間遭噴│寅○○於警│
  │    │        │日        │福隆路40號2 │漆、大門鑰匙孔│詢中之指述│
  │    │        │          │樓          │遭插入牙籤並注│（見上開卷│
  │    │        │          │            │入快乾膠而毀損│第36頁以下│
  │    │        │          │            │。並留有「速與│）、字條1 │
  │    │        │          │            │王先生聯絡，否│張（見上開│
  │    │        │          │            │則後果自行負責│卷第43頁）│
  │    │        │          │            │」之字條      │照片14張（│
  │    │        │          │            │              │見上開卷第│
  │    │        │          │            │              │45至51頁）│
  ├──┼────┼─────┼──────┼───────┼─────┤
  │20.  │申○○  │94年10月19│台北縣中和市│該址樓梯間遭噴│申○○於警│
  │    │        │日凌晨    │民德路228 號│漆、灑冥紙、大│詢中之指述│
  │    │        │          │4 樓        │門鑰匙孔遭插入│（見上開卷│
  │    │        │          │            │牙籤並注入快乾│第52頁以下│
  │    │        │          │            │膠而毀損。    │）、照片6 │
  │    │        │          │            │              │張（見上開│
  │    │        │          │            │              │卷第57至59│
  │    │        │          │            │              │頁）      │
  ├──┼────┼─────┼──────┼───────┼─────┤
  │  │丙○○  │94年10月21│台北縣土城市│以電話恫稱：「│丙○○於警│
  │    │        │日上午9 時│金城路3 段93│如不解決，讓你│詢中之指述│
  │    │        │許        │巷21號2樓   │們雞犬不寧、無│（見上開卷│
  │    │        │          │            │法預料」等語  │第61頁以下│
  │    │        │          │            │              │）        │
  ├──┼────┼─────┼──────┼───────┼─────┤
  │  │玄○○  │94年12月13│板橋市漢生東│該址大門鑰匙孔│玄○○於警│
  │    │        │日中午12時│路73巷12號  │遭插入牙籤並注│詢中之指述│
  │    │        │許        │            │入快乾膠而毀損│（見上開卷│
  │    │        │          │            │，大門及樓梯間│第77頁以下│
  │    │        │          │            │遭潑灑柏油。  │）、照片24│
  │    │        │          │            │              │張（見上開│
  │    │        │          │            │              │卷第93至10│
  │    │        │          │            │              │4 頁）    │
  └──┴────┴─────┴──────┴───────┴─────┘
附表(三)：在台北縣三重市○○路50巷1 弄5 號7 樓所扣得之物
  ┌──┬───────────────┬─────┐
  │編號│         物品名稱             │   數量   │
  ├──┼───────────────┼─────┤
  │  │房屋租賃契約書                │2本       │
  ├──┼───────────────┼─────┤
  │  │計算機                        │1台       │
  ├──┼───────────────┼─────┤
  │  │商業本票                      │1本       │
  ├──┼───────────────┼─────┤
  │  │存款憑條                      │2張       │
  ├──┼───────────────┼─────┤
  │  │針孔監視器（含螢幕、接收器、發│1組       │
  │    │射器）                        │          │
  ├──┼───────────────┼─────┤
  │  │借款人資料袋（含本票、身分證）│33封      │
  ├──┼───────────────┼─────┤
  │  │林義鈞等人頭戶存摺            │11本      │
  ├──┼───────────────┼─────┤
  │  │提款卡                        │9張       │
  ├──┼───────────────┼─────┤
  │  │印章（人頭戶所有）            │8個       │
  ├──┼───────────────┼─────┤
  │  │人頭身分證影本                │4張       │
  ├──┼───────────────┼─────┤
  │  │借款人駕照                    │22張      │
  ├──┼───────────────┼─────┤
  │  │借款人身分證                  │80張      │
  ├──┼───────────────┼─────┤
  │  │借款人健保卡                  │27張      │
  ├──┼───────────────┼─────┤
  │  │借款人身分證、駕照、健保卡影本│141張     │
  ├──┼───────────────┼─────┤
  │  │手機（含SIM卡）               │12支      │
  ├──┼───────────────┼─────┤
  │  │筆記型電腦                    │2部       │
  ├──┼───────────────┼─────┤
  │  │客戶借款資料筆記本            │4本       │
  ├──┼───────────────┼─────┤
  │  │借款人簽立之本票              │38張      │
  ├──┼───────────────┼─────┤
  │  │借款人書立之借據              │172張     │
  ├──┼───────────────┼─────┤
  │  │公司人事資料筆記本            │1本       │
  ├──┼───────────────┼─────┤
  │  │現金                          │156,900元 │
  └──┴───────────────┴─────┘
附表(四)：在台北縣蘆洲市○○○道76號7樓子○○住處扣案之物
  ┌──┬───────────────┬─────┐
  │編號│         物品名稱             │   數量   │
  ├──┼───────────────┼─────┤
  │  │存摺（含中國信託、彰化銀行、第│7本       │
  │    │一銀行、寶來證券、郵局、華南銀│          │
  │    │行、蘆洲市農會）              │          │
  ├──┼───────────────┼─────┤
  │  │郵局金融卡                    │2張       │
  ├──┼───────────────┼─────┤
  │  │信用卡（含中國信託2 張、華南銀│6張       │
  │    │行、第一銀行、彰化銀行、中國石│          │
  │    │油各1張）                     │          │
  ├──┼───────────────┼─────┤
  │  │現金                          │13萬元    │
  ├──┼───────────────┼─────┤
  │  │電腦主機                      │2台       │
  ├──┼───────────────┼─────┤
  │  │筆記型電腦                    │1台       │
  ├──┼───────────────┼─────┤
  │  │身分證影本                    │2張       │
  ├──┼───────────────┼─────┤
  │  │USB隨身碟                     │3個       │
  └──┴───────────────┴─────┘
附表(五)：在台北縣樹林市○○街○ 段325 巷12號6 樓辰○○住處
        扣案物品
  ┌──┬───────────────┬─────┐
  │編號│       物品名稱               │ 數量     │
  ├──┼───────────────┼─────┤
  │  │空白商業本票                  │1張       │
  ├──┼───────────────┼─────┤
  │  │快乾膠                        │1瓶       │
  ├──┼───────────────┼─────┤
  │  │竹筷（短）                    │4支       │
  ├──┼───────────────┼─────┤
  │  │帳冊                          │1本       │
  ├──┼───────────────┼─────┤
  │  │牙籤                          │2支       │
  ├──┼───────────────┼─────┤
  │  │手機（0000000000）            │1支       │
  ├──┼───────────────┼─────┤
  │  │手機（0000000000）            │1支       │
  ├──┼───────────────┼─────┤
  │  │竹筷（長）                    │1支       │
  └──┴───────────────┴─────┘
附表(六)：在台北市○○路424巷3弄36號3樓黃○○住處扣案之物
  ┌──┬───────────────┬─────┐
  │編號│         物品名稱             │   數量   │
  ├──┼───────────────┼─────┤
  │  │行動電話（0000000000）        │1支       │
  ├──┼───────────────┼─────┤
  │  │空白商業本票                  │15張      │
  ├──┼───────────────┼─────┤
  │  │利息換算及績效獎金表          │1張       │
  ├──┼───────────────┼─────┤
  │  │客戶資料表                    │1疊       │
  ├──┼───────────────┼─────┤
  │  │放款帳冊                      │1本       │
  ├──┼───────────────┼─────┤
  │  │三秒膠                        │3支       │
  ├──┼───────────────┼─────┤
  │  │牙籤                          │9捆       │
  ├──┼───────────────┼─────┤
  │  │噴漆                          │1罐       │
  └──┴───────────────┴─────┘
附錄本案論罪科刑法條全文：
中華民國刑法第344條
乘他人急迫、輕率或無經驗貸以金錢或其他物品，而取得與原本
顯不相當之重利者，處一年以下有期徒刑、拘役或科或併科一千
元以下罰金。
修正前中華民國刑法第345條
以犯前條之罪為常業者，處五年以下有期徒刑，得併科三千元以
下罰金。
中華民國刑法第305條
以加害生命、身體、自由、名譽、財產之事，恐嚇他人致生危害
於安全者，處二年以下有期徒刑、拘役或三百元以下罰金。
中華民國刑法第354條
毀棄、損壞前二條以外之他人之物或致令不堪用，足以生損害於
公眾或他人者，處二年以下有期徒刑、拘役或五百元以下罰金。
洗錢防制法第9條
犯第二條第一款之罪者，處五年以下有期徒刑，得併科新臺幣
三百萬元以下罰金。
犯第二條第二款之罪者，處七年以下有期徒刑，得併科新臺幣
五百萬元以下罰金。
法人之代表人、法人或自然人之代理人、受雇人或其他從業人員
，因執行業務犯前二項之罪者，除處罰行為人外，對該法人或自
然人並科以各該項所定之罰金。但法人之代表人或自然人對於犯
罪之發生，已盡力監督或為防止行為者，不在此限。
犯前三項之罪，於犯罪後六個月內自首者，免除其刑；逾六個月
者，減輕或免除其刑；在偵查或審判中自白者，減輕其刑。


司法院資訊處製作；財團法人民間司法改革基金會備份。
